臺灣高等法院刑事判決　　　　　　　　96年度上易字第2371號
上　訴　人　　臺灣宜蘭地方法院檢察署檢察官
被　　　告　　甲○○
選任　辯護人
法律扶助律師　林世超律師
上列上訴人因被告侵占等案件，不服臺灣宜蘭地方法院96年度易
字第122號，中華民國96年8月22日第一審判決（起訴案號：臺灣
宜蘭地方法院檢察署96年度偵緝字第103、104號），提起上訴，
本院判決如下：
    主  文
上訴駁回。
    事實及理由
一、本案經本院審理結果，認第一審以上訴人即檢察官所舉證據
    ，均不足證明被告甲○○先持有告訴人即證人乙○○（原名
    楊玉蘭）向台新國際商業銀行股份有限公司（下稱台新銀行
    ）之現金卡，嗣變易原來持有關係而為不法所有之意思而加
    以侵占，再冒充乙○○本人由自動提款機設備取得他人之物
    ，自屬不能證明被告犯罪，依法諭知無罪判決，其認事用法
    ，核無不當，應予維持，並引用原審判決書所記載之理由（
    如附件）。
二、檢察官上訴意旨略以：乙○○開戶時，只拿到存簿和印章，
    沒有拿到現金卡，直到民國95年9 月台新銀行來電催繳，方
    知被盜刷云云。
    惟查：
(一)乙○○向台新銀行羅東行銷處職員廖純芳申辦現金卡時，現
    金卡寄送地點先記載原戶籍地（夫家地址）「宜蘭縣三星鄉
    ○○路61號之3 」，嗣於台新銀行照會乙○○時，應乙○○
    要求變更寄送地點為廖純芳位於「宜蘭縣羅東鎮○○路340
    巷26號2 樓」住處，並經台新銀行於94年8月12日、同年8月
    15日委託中華郵政公司以掛號方式將上開現金卡密碼單及現
    金卡郵寄至「宜蘭縣羅東鎮○○路340巷26號2樓」等情，業
    經證人即台新銀行職員廖純芳（已離職）、魯忠泉於原審證
    述明確，以廖純芳、魯忠泉為台新銀行職員，與被告、乙○
    ○無任何利害關係，所證尚堪採信。佐以台新銀行96年6 月
    7日函附乙○○申請書、身分證、三星地區農會存摺類存款
    簿、宜蘭羅東鎮戶政事務所96年6月21日羅鎮戶字第0960001
    609號函附廖純芳全戶戶籍謄本及臺灣郵政股份有限公司宜
    蘭郵局96年7月27日宜郵字第0965000617號函稱：台新銀行
    94年8月12日寄交羅東鎮○○路340巷26號2樓之第332033號
    普通掛號郵件及94年8月15日第188523號限時掛號郵件，羅
    東郵局均係於94年8月18日妥投由楊玉蘭簽收等語，並隨函
    檢送該二紙簽收單附卷，其中第188523號掛號郵件於94年8
    月16日早晚班各投一次均無人領取，乃繕發候領通知收件人
    前來領取，8月18日「楊玉蘭」君前來郵局郵務股領取，亦
    有羅東郵郵務股說明書可憑等資料（原審卷第23至30、35、
    36、37頁，第95至97頁）。顯見上開現金卡寄送地點確為廖
    純芳住處，且簽收單上蓋有「楊玉蘭」印章之事實，要無疑
    義。衡情上開現金卡寄送地址為廖純芳住處，一般普通或限
    時掛號郵件寄送、收受原則，或由本人親收，或本人授權他
    人以本人印章簽收，或由送達地址之住戶在簽收單上蓋用住
    戶印章或簽名，並註明其郵件收受者關係於簽收單上完成收
    受郵件之程序，被告既非居住在廖純芳住處，且非郵寄上開
    現金卡之收受者，在乙○○否認授權被告代為簽收下，當無
    由被告親自前往郵局領取之可能，且被告為男性，亦　　無
    冒「楊玉蘭」身分，持僅廖純芳家才有之郵局候領通知單前
    往羅東郵局冒領之可能，則在無積極證據顯示被告有前往郵
    局親自領取下，尚難謂被告有何侵占上開現金卡之行為。
(二)雖案發後被告確實持有上開現金卡，並有卷附台新銀行現金
    卡交易紀錄查詢資料2 紙（警卷第3、4頁）及借款明細、還
    款明細各1 份（台灣宜蘭地方法院檢察署96年度他字第22號
    卷第4至6頁）等資料，然現金卡交易紀錄查詢資料及借款明
    細，僅係該現金卡提、還款紀錄，並無法證明係由何人以現
    金卡借款提領之事實；且乙○○於原審審理時，證稱：「（
    你到底有無叫你哥哥甲○○從94年9月以後幫你還現金卡的
    錢？）有，之前有說過」、「（對你哥哥甲○○稱『他沒有
    盜用你的現金卡借錢，也沒有侵占你的卡片，而事後反而是
    你因家暴沒有錢，要求他幫忙還現金卡的錢』有何意見？）
    沒有意見、我不知道他有沒有盜刷卡，我有叫他幫我還現金
    卡的錢等語」（原審卷第71、72頁），則乙○○經銀行催討
    才發現其積欠現金卡債，乃要求其兄即被告自94年9月以後
    幫忙清償，因而將現金卡持交被告，衡情尚屬可能。況以「
    乙○○告訴被告現金卡卡號後，由被告轉帳還款，屬可行之
    還款方式，還款時只須知道卡號，不須持有卡片，亦據證人
    即台新銀行職員黃琪婷、魯忠泉於原審審理時證述明確（原
    審卷第77、115頁），故單由上開現金卡交易紀錄查詢資料
    、借款明細及被告代為還款之還款明細等資料，均不足認定
    被告有侵占上開現金卡並據以盜領之犯行。
(三)乙○○於原審先證述：申請資料所附身分證正反面、三星農
    會存摺影本是我提供給台新銀行的等語。隨即又證稱：我不
    記得那時候有沒有提供我先生的存摺資料給那個推銷的人等
    語，後又改證述：這張申請書是那個推銷的人到我三星鄉○
    ○路的家叫我寫的，我寫好之後就交給推銷書的人，我當時
    連同我的身分證影本及我先生三星農會的存摺影本在其被台
    新銀行催繳前，一起交給那個人等語等語（原審卷第68頁）
    。均未指訴被告持其現金卡借款，自難以乙○○之陳述率爾
    認定被告有侵占、盜刷上開現金卡犯行。至於聲明書係事後
    魯忠泉依乙○○意思加以繕寫，報案三聯單亦係事後乙○○
    為釐清責任，向警方報案之程序，而廖純芳「聽聞」乙○○
    申辦現金卡係因被告經營民宿缺錢等語，屬傳聞證據，均不
    足為被告不利之證據。
三、綜上所述，該現金卡係台新銀行寄送至廖純芳住處，由某人
    持「楊玉蘭」印章及郵局之候領通知單於95年8月18日向郵
    局領取，並自領取之同日（8月18日）起即密集冒名詐借現
    金，然該冒名之人並非被告至明。公訴人提起上訴，但未提
    出其他積極的證據，供本院調查審酌，仍執陳詞指摘原判決
    ，即無理由，應認其上訴為無理由，予以駁回。
四、本件依乙○○之供述，其原與丈夫林水蓮住宜蘭縣三星鄉貴
    林村與廖純芳、廖元廣夫妻為鄰居，因其丈夫所賺不足養家
    ，其曾與其關係良好之兄等即被告陪同欲辦現金卡以資養家
    ，但未獲准，其後某人曾來夫家推銷書籍，洽談結果就寫現
    金卡申請書及交身分證資料，後有一女子來電自稱台新銀行
    人員，叫伊不要跟那位男子買書，廖純芳的婆婆講過，廖純
    芳有幫人辦理現金卡、信用卡，叫伊參考一下，伊後來被先
    生毆打，頭昏昏的搬回被告家，後來訴請離婚等語。另被告
    陳稱乙○○自幼智商較低，婚後常被丈夫施暴，94年這一次
    被打頭部受傷，徒步自三星鄉夫家走回大同鄉娘家（即被告
    ）住處，她很單純，耳根輕，易相信別人的話，頭部被打受
    傷後無處可去，精神也不好，到處流浪等語。參以本件現金
    卡係廖純芳為乙○○辦理，現金卡寄送地點也是廖純芳在羅
    東鎮○○路之家，廖淳芳坦承現金卡係其前往郵局領取（原
    審卷第105、106頁)，郵局函覆之上揭掛號郵件簽收單亦載
    明係「楊玉蘭」君前來領取，且領取現金卡日為94年8月18
    日，當日現金卡當在廖純芳手中，而當日該現金卡即開卡使
    用，借取現金，之後密集持卡借款，然斯時乙○○本人仍未
    收到現金卡，迨94年9月台新銀行即催促乙○○還錢等情以
    觀，廖純芳是否涉嫌冒名領該現金卡及冒領現金？尚非無
    疑。宜由檢察官另行依法處理，附此明。
據上論斷，應依刑事訴訟法第373 條、第368條、第364條，判決
如主文。
本案經檢察官覃正祥到庭執行職務。
中　　華　　民　　國　　96　　年　　12　　月　　20　　日
 　　　　　　　　 刑事第二庭審判長法　官　呂丹玉
             　　                 法　官　王詠寰
                   　　           法　官　李麗玲
以上正本證明與原本無異。
不得上訴。
                                  書記官  廖婷璇
中　　華　　民　　國　　96　　年　　12　　月　　20　　日
